【裁判字號】    89,訴,342
【裁判日期】    891204
【裁判案由】    違反槍砲彈藥刀械管制條例
【裁判全文】
臺灣屏東地方法院刑事判決                          八十九年度訴字第三四二號
    公  訴  人  臺灣屏東地方法院檢察署檢察官
    被      告  丙○○
右被告因違反槍砲彈藥刀械管制條例案件，經檢察官提起公訴（八十九年度偵字第二
三六七號），本院判決如左：
    主  文
丙○○未經許可，持有可發射金屬或子彈具殺傷力之玩具空氣長槍，處有期徒刑壹年
貳月，併科罰金新台幣伍萬元，罰金如易服勞役以新台幣玖佰元即銀元參佰元折算壹
日。扣案之可發射金屬或子彈具殺傷力之玩具空氣長槍壹枝（槍枝管制編號0000
000000號）沒收。
    事  實
一、丙○○於民國（下同）八十四年間，在屏東縣鹽埔鄉新圍村之商展場，向不詳姓
    名、年籍、住所之人，以新台幣（下同）八千元之價格，購得具殺傷力玩具空氣
    長槍一枝，其即未經許可而持有上開玩具空氣長槍，並藏放於家中。嗣於八十九
    年四月七日十二時十分許，其位於屏東縣鹽埔鄉○○村○○路十六號之住處房間
    內，為警查獲，並扣得具殺傷力玩具空氣長槍一把。
二、案經屏東縣警察局里港分局報告臺灣屏東地方法院檢察署檢察官偵查起訴。
    理  由
一、右揭事實業據被告丙○○於本院審理中坦承不諱，核與證人即取締本件之員警甲
    ○○、吳政泰、乙○○證述之情節相符，並有具殺傷力玩具空氣長槍一把扣案可
    證，再扣案玩具空氣長槍經送請鑑定，依內政部警政署刑事警察局八十九年四月
    二十八日刑鑑字第五二七０七號鑑驗通知書所附卷之槍彈測試紀錄表所載：單位
    面積動能達三十九．八三焦耳／平方公分，而依日本科學警察研究所之研究結果
    ，彈丸單位面積動能達二十焦耳／平方公分即足以穿入人體皮肉層，是上述玩具
    空氣長槍一枝，具有殺傷力已甚明瞭，有該鑑驗通知書在卷可証，被告之自白與
    事實相符得採為證據。本件事證明確，被告犯行洵堪認定。
二、核被告丙○○未經許可，持有可發射金屬或子彈具殺傷力之玩具空氣長槍，所為
    係違反槍砲彈藥刀械管制條例第十一條第四項未經許可持有可發射金屬或子彈具
    有殺傷力之玩具空氣長槍罪。按持有之繼續為行為之繼續，而非狀態之繼續（參
    見最高法院二十六年滬上字第八七號判例及二十四年上字第三四Ｏ一號判例），
    本件被告於八十四年間持有上開空氣長槍，直到八十九年四月七日始遭查獲，期
    間槍砲彈藥刀械管制條例於八十五年九月二十五日及八十六年十一月二十四日二
    度修正公布，按之前開判例意旨，應適用八十六年十一月二十四日修正公佈後之
    新法，核先敘明。爰審酌被告未經許可，持有可發射金屬或子彈具殺傷力之玩具
    空氣長槍，足以危害公共安全，但其持有上開扣案槍枝並未持之供犯罪使用，行
    為尚非嚴重及其品行、智識程度及其犯罪後供認不法可見態度良好等一切情狀，
    量處如主文所示之刑，併科罰金新台幣伍萬元，並諭知罰金易服勞役之折算標準
    。再按按人民身體之自由應予保障，憲法第八條設有明文。限制人身自由之法律
    ，其內容須符合憲法第二十三條所定要件。查保安處分係對受處分人將來之危險
    性所為拘束其身體、自由等之處置，以達教化與治療之目的，為刑罰之補充制度
    。本諸法治國家保障人權之原理及刑法之保護作用，其法律規定之內容，應受比
    例原則之規範，使保安處分之宣告，與行為人所為行為之嚴重性、行為人所表現
    之危險性，及對於行為人未來行為之期待性相當。茲槍砲彈藥刀械管制條例第十
    九條第一項規定：「犯第七條、第八條、第十條、第十一條、第十二條第一項至
    第三項、第十三條第一項至第三項之罪，經判處有期徒刑者，應於刑之執行完畢
    或赦免後，令入勞動場所，強制工作，其期間為三年。」此項規定不問對行為人
    有無預防矯治其社會危險性之必要，一律宣付強制工作三年，限制其中不具社會
    危險性之受處分人之身體、自由部分，其所採措施與所欲達成預防矯治之目的及
    所需程度，不合憲法第二十三條所定之比例原則，犯上開條例第十九條所定之罪
    ，不問對行為人有無預防矯治其社會危險性之必要，一律宣付強制工作三年之部
    分，與本解釋意旨不符，應自本解釋公布之日起不予適用。犯該條例第十九條第
    一項所列舉之罪，依個案情節符合比例原則部分，固應適用該條例宣告保安處分
    ；至不符合部分而應宣告保安處分者，則仍由法院斟酌刑法第九十條第一項規定
    之要件，依職權為之，以上有司法院大法官會議解釋釋字第四百七十一號解釋可
    資參照。本件被告先前並無違反槍砲彈藥刀械管制條例案件之不法非行，有上開
    前科資料在卷足考，復於審理時坦承一切犯行，顯見犯罪習性並非嚴重，益徵其
    尚無重大破壞社會秩序之情事。是以本件被告所為行為之嚴重性、行為人所表現
    之危險性及對於行為人未來行為之期待性與所犯槍砲彈藥刀械管制條例第十九條
    第一項所列舉之罪，並不符合比例原則，參考上述前開司法院大法官會議解釋意
    旨，爰不依該條例規定宣告保安處分。扣案之可發射金屬或子彈具殺傷力之玩具
    空氣長槍（槍枝管制編號0000000000號）為違禁物，依刑法第三十八
    條第一項第一款併予宣告沒收沒收。
據上論斷，應依刑事訴訟法第二百九十九條第一項前段、槍砲彈藥刀械管制條例第十
一條第四項、刑法第十一條前段、第四十二條第二項、第三十八條第一項第一款，罰
金罰鍰提高標準條例第二條，現行法規所定貨幣單位折算新台幣條例第二條，判決如
主文。
本案經檢察官蔡孟例到庭執行職務。
中      華      民      國      八十九      年    十二    月    四      日
                                      臺灣屏東地方法院刑事第二庭
                                          法  官    何清富
右正本證明與原本無異。
對於本判決如有不服應於收受送達後十日內向本院提出上訴書狀上訴於台灣高等法院
高雄分院並按他造當事人之人數附具繕本。
                                           書記官   謝天祥
中     華      民      國      八十九      年     十二    月    四      日
附錄本案論罪科刑法條全文：槍砲彈藥刀械管制條例第十一條第四項。


司法院資訊處製作；財團法人民間司法改革基金會備份。
